【裁判字號】    92,交簡上,46
【裁判日期】    920804
【裁判案由】    過失傷害
【裁判全文】
臺灣臺南地方法院刑事判決                        九十二年度交簡上字第四六號
    上  訴  人  臺灣台南地方法院檢察署檢察官
    被      告  乙○○
右列上訴人因過失傷害案件，不服本院九十二年度南交簡字第二七二號中華民國九十
二年四月十日第一審判決（聲請案號：九十二年度調偵字第五二號），提起上訴，本
院管轄之第二審合議庭判決如左：
    主  文
原判決撤銷。
乙○○因過失傷害人，處拘役肆拾日，如易科罰金，以參佰元折算壹日。
    事  實
一、乙○○於民國（下同）九十一年七月二十七日上午十一時許，駕駛車號ＵＯ─八
    六二一號自用小客車載其友人葉璟儀至台南市明興六十三之五號前吃飯，將上開
    自用小客車車頭朝東，車尾朝西，作東西向停放在路旁。於同日十一時五十分許
    ，吃完飯後，駕駛上開自用小客車，內載葉璟儀，欲倒車離去時，應注意汽車倒
    車時，應顯示倒車燈光或手勢後，謹慎緩慢後倒，並應注意其他車輛及行人，而
    依當時天候晴、日間自然光線充足、柏油路面、路面乾燥、無缺陷、道路上未有
    任何障礙物、視距復屬良好等情形以觀，客觀上亦無不能注意之情事，其竟疏於
    注意，未注意後方車之行動動向且未顯示車燈光或手勢，即貿然倒車，將自用小
    客車由東向西倒至南北向。適有辛杜腰騎乘車號ＱＰ３─六七七號機車載其孫辛
    敏華，沿明興路由南往北駛來，亦未注意車前狀況，並隨時採取必要之安全措施
    。待發現乙○○所駕駛之自用小客車倒車時，已閃煞不及，而撞及上開自用小客
    車之左後保險桿，因而人車地，受有右近端脛股骨折等之傷害。乙○○於肇禍後
    ，於犯罪未被有偵查權之公務員或機關發覺前，即向警方報案，並在現場等後，
    於台南市警察局第六分局警員前來時，即向警方自承犯行，進而接受裁判。
二、案經台南市警察局第六分局報請台灣台南地方法院檢察署檢察官偵查起訴。
    理  由
一、訊據被告乙○○對於右述時、地，駕車行經前開地點倒車，所騎乘之車輛發生碰
    撞之事實坦承不諱，核與告訴人辛杜腰於警、偵訊時指訴之情相符，並據證人葉
    璟儀於本院審理時證述屬實。復有台南市警察局第六分局製作之道路交通事故調
    查報告表一紙及交通事故蒐證照片十四張在卷足憑。又告訴人辛杜腰因本件車禍
    而受有如事實欄所載等傷害，復有台南市新樓醫院九十一年八月十日出具之診斷
    證明書一份在卷可參。
二、按汽車倒車時，應顯示倒車燈光或手勢後，謹慎緩慢後倒，並應注意其他車輛及
    行人，道路交通安全規則第一百十條第二款定有明文。本件被告駕車於道路上行
    駛，本應注意上開道路交通安全規則，而案發當時，天候晴、日間自然光線充足
    、柏油路面、路面乾燥、無缺陷、道路上未有任何障礙物、視距復屬良好等情形
    以觀，復有台南市○○○道路交通事故調查報告表一紙載明可考，據此判斷，客
    觀上亦無不能注意之情事，其竟疏於注意倒車時撞及告訴人所騎乘之機車，使告
    訴人辛杜腰受傷，被告顯有過失，應為本件車禍肇事主因。又汽車行駛時，駕駛
    人應注意車前狀況，並隨時採取必要之安全措施，道路交通安全規則第九十四條
    第三項亦有明定。本件告訴人辛杜腰騎乘機車，行經肇事地點，客觀上亦無不能
    注意之情事，其竟疏於注意車前狀況，自後撞及被告所駕駛之自用小客車，其亦
    有疏失。本件經檢察官送台灣省台南區行車鑑定委員會鑑定結果，係認「被告乙
    ○○駕駛小客車，倒車未注意後方人，為肇事原因。辛杜腰無肇事因素。」云云
    ，並未認定甲○○○有何過失可言。惟依上所述，此鑑定結果顯未論及告訴人辛
    杜腰騎乘機車之疏失，尚有未洽，其鑑定結果本院不能全盤採用，併此敘明。
三、末查，本件告訴人辛杜腰係因此次車禍而受有如事實欄所載之傷害，故被告之過
    失駕車行為，與告訴人所受之傷害結果間，具有相當因果關係。是本件事證已甚
    明確，被告過失傷害之犯行堪予認定。
四、核被告乙○○所為，係犯刑法第二百八十四條第一項前段之普通過失傷害罪。又
    被告於肇事後，犯罪未被有偵查權之公務員或機關發覺前，即向台南市警察局第
    六分局警員自首並坦承犯行，進而接受裁判，此有卷附之警訊筆錄載明可稽，是
    應依刑法第六十二條前段自首之規定，減輕其刑。
五、原審以被告等犯行明確，依法論罪科刑，固非無見，惟查：被告乙○○係自首犯
    罪，原審並未依法減輕其刑，於法即有不合。且本件車禍之發生告訴人甲○○○
    亦有疏失，原審亦未審酌。茲公訴人上訴意旨指稱量刑過輕云云，雖無理由，惟
    原審判決既有上開不當之處，自屬無可維持，爰將原判決撤銷，由本院管轄之第
    二審合議庭自為判決。爰審酌被告之生活狀況、品行、智識程度、犯罪所生之危
    險、被告之過失程度及被告肇事後尚未與告訴人就民事損害賠償事宜達成和解，
    及被告犯後坦承犯行等一切情狀，量處如主文所示之刑，並諭知易科罰金之折算
    標準，以資懲儆。
據上論斷，應依刑事訴訟法四百五十五條之一第一項、第三項、第三百六十九條第一
項前段、第三百六十四條、第二百九十九條第一項前段，刑法第二百八十四條第一項
、第六十二條，罰金罰鍰提高標準條例第一條前段、第二條第一項，判決如主文。
本案經檢察官葉耿旭到庭執行職務。
中      華      民      國    九十二      年    八    月      四      日
                              臺灣臺南地方法院刑事第二庭
                                  審判長法  官  陳振謙
                                        法  官  孫淑玉
                                        法  官  吳勇輝
右正本證明與原本無異。
                                        書記官  李國敬
中      華      民      國      九十二      年    八    月      四      日
附錄本案論罪科刑法條全文：
刑法第二百八十四條
因過失傷害人者，處六月以下有期徒刑、拘役或五百元以下罰金，致重傷者，處一年
以下有期徒刑、拘役或五百元以下罰金。
從事業務之人，因業務上之過失傷害人者，處一年以下有期徒刑、拘役或一千元以下
罰金，致重傷者，處三年以下有期徒刑、拘役或二千元以下罰金。


司法院資訊處製作；財團法人民間司法改革基金會備份。
